臺灣臺南地方法院刑事判決　　　　　　　 94年度訴字第345號
公　訴　人　臺灣臺南地方法院檢察署檢察官
被　　　告　乙○○　男　40歲.
上列被告因違反毒品危害防制條例案件，經檢察官提起公訴（94
年度毒偵字第378號），被告於本院審理時就被訴事實為有罪之
陳述，經本院合議庭裁定由受命法官獨任行簡式審判程序，本院
判決如下：
    主  文
乙○○連續施用第一級毒品，累犯，處有期徒刑壹年。
    事  實
一、乙○○前於民國（下同）八十六年間因違反肅清煙毒條例案
    件，經臺灣高等法院臺南分院於八十六年七月二十九日以八
    十六年上訴字第一○一四號判決判處有期徒刑四年確定，於
    八十八年七月九日縮短刑期假釋付保護管束出監，在假釋付
    保護管束期間內因違反保護管束應遵守事項情節重大，經撤
    銷假釋而執行殘刑二年一月八日，甫於九十二年十一月八日
    縮刑期滿執行完畢，猶不知悔改，復於九十年間因違反毒品
    危害防制條例案件，經觀察、勒戒後，認有繼續施用毒品之
    傾向，經本院裁定令入戒治處所施以強制戒治一年，於九十
    年十一月十九日停止戒治付保護管束出監，於九十一年四月
    二十九日保護管束期滿未經撤銷，視為強制戒治執行完畢，
    業經臺灣臺南地方法院檢察署檢察官於九十一年五月三日以
    九十一年度戒毒偵字第一八七號為不起訴處分確定。詎其仍
    未戒除毒癮，於前揭強制戒治執行完畢釋放後之五年內，竟
    基於施用第一級毒品海洛因之概括犯意，自九十三年間九月
    底某日起至九十三年十二月七日某時止，在臺南市○區○○
    ○街九號住處內，連續施用第一級毒品海洛因多次。嗣於九
    十三年十二月八日下午三時許，在上址內為警查獲，經採集
    其尿液送驗，結果呈嗎啡類毒品陽性反應，始知悉上情。
二、案經高雄縣警察局湖內分局報告臺灣高雄地方法院檢察署呈
    請臺灣高等法院檢察署核轉臺灣臺南地方法院檢察署檢察官
    偵查起訴。
    理  由
一、證據能力：
    本件業經本院裁定以簡式審判程序加以審理，依據刑事訴訟
    法第二百七十三條之二之規定，不適用刑事訴訟法有關傳聞
    法則、舉證責任、證據調查方法等有關限制證據能力之相關
    規定，合先敘明。
（一）、非供述證據：高雄縣政府警察局湖內分局砂崙分駐（派
        出）所查獲毒品案件嫌犯尿液對照表（尿液代號為二九
        一）、高雄縣衛生局九十三年十二月十三日九三煙檢字
        第二九二二號煙毒尿液檢驗成績書各一紙，均經被告及
        檢察官同意列為證據，有證據能力。
（二）、供述證據：被告乙○○於本院審理時之自白出於任意性
        ，亦有證據能力。
二、證據評價：
（一）、非供述證據：高雄縣政府警察局湖內分局砂崙分駐（派
        出）所查獲毒品案件嫌犯尿液對照表（尿液代號為二九
        一）一紙，足證前開尿液代號二九一號為被告乙○○所
        親自排放無訛；其次，前開被告乙○○所親自排放之尿
        液，經初驗及複驗確認後，確呈嗎啡（施用第一級毒品
        後在體內之衍生物）陽性反應，有高雄縣衛生局九十三
        年十二月十三日九三煙檢字第二九二二號煙毒尿液檢驗
        成績書一紙在卷可佐，足證被告確有施用第一級毒品之
        犯行，至為顯然。
（二）、證據文書：臺灣臺南地方法院檢察署刑案資料查註紀錄
        表、臺灣高等法院被告前案紀錄表及臺灣臺南地方法院
        檢察署檢察官九十一年度戒毒偵字第一八七號不起訴處
        分書各一份，足以證明被告前於八十六年間因違反肅清
        煙毒條例案件，經臺灣高等法院臺南分院於八十六年七
        月二十九日以八十六年上訴字第一○一四號判決判處有
        期徒刑四年確定，於八十八年七月九日縮短刑期假釋付
        保護管束出監，在假釋付保護管束期間內因違反保護管
        束應遵守事項情節重大，經撤銷假釋而執行殘刑二年一
        月八日，甫於九十二年十一月八日縮刑期滿執行完畢，
        猶不知悔改，復於九十年間因違反毒品危害防制條例案
        件，經觀察、勒戒後，認有繼續施用毒品之傾向，經本
        院裁定令入戒治處所施以強制戒治一年，於九十年十一
        月十九日停止戒治付保護管束出監，於九十一年四月二
        十九日保護管束期滿未經撤銷，視為強制戒治執行完畢
        ，業經臺灣臺南地方法院檢察署檢察官於九十一年五月
        三日以九十一年度戒毒偵字第一八七號為不起訴處分確
        定等情。
（三）、供述證據：被告乙○○於本院審理時，供述其自九十三
        年九月底某日起至九十三年十二月七日某時止，在臺南
        市○區○○○街九號住處，連續施用第一級毒品海洛因
        多次等語明確（見本院九十四年三月二十九日審理筆錄
        ），經與前開補強證據互核均屬一致，足證其確有施用
        第一級毒品之犯意，彰彰甚明。
（三）、有罪之判斷：
    １、按證據之「證明力」由法院本於「確信」自由判斷，但
        不得違背「經驗法則」及「論理法則」，刑事訴訟法第
        一百五十五條第一項定有明文，是法院「判斷」證據之
        證明力時，須達於確信的程度，而所謂確信，則指該確
        信之【推論過程】符合經驗法則及論裡法則，也就是支
        持結論之【理由】，必須【有理由】，亦即有憑有據，
        又符合經驗所歸納之法則，可以排除例外之任何可能性
        ，而具有【說服力】，使他人可以【相信】該事實確實
        存在。本件被告自白證據之證明力，因為被告之尿液有
        毒品反應之事實，而依經驗法則，若無其他因素，只有
        施用毒品者，才會在尿液中檢出毒品反應，足以支持被
        告自白其施用的毒品之憑信性，此推論過程又無論理法
        則之誤謬存在，顯然已經排除其他可能性存在（此項推
        理認定之論證標準，與英美法陪審制下所採之【已無合
        理懷疑】之心證標準，殊途同歸。
    ２、被告自白施用毒品之證明力，又已有前開必要之證據補
        強佐證，依刑事訴訟法第一百五十六條第二項規定，本
        件被告自白證據，經核與事實吻合而屬可信，已達確信
        的程度，應堪採信，則被告自白施用第一級毒品，顯屬
        真實，從而，其自白有完全之證明力，至為灼然。
    ３、按煙毒檢驗之步驟主要分為「篩檢」與「確認」，煙毒
　　　　篩檢的試藥包括「ＴＯＸＩ－ＬＡＢ」、「ＴＤＸ」．
  　　　．．等，這些篩檢方法都可能有干擾因素，造成「假陽
    　　性反應」，亦即會有服用安非他命或嗎啡以外的藥，但
  　　　尿液中卻出現安非他命或嗎啡陽性反應的情形，亦即使
    　　除去人為因素外，這些篩檢方法仍有一些發生錯誤的情
      　形（包括假陽性和假陰性），但由於這些篩檢方法的錯
        誤百分率並非一固定值，而是在不同的條件下有不同的
        錯誤百分率，如以氣相層析質譜儀分析法做確認，則應
        不會有假陽性反應。亦即任何在初步篩檢中得到陽性反
        應者，應該以氣相層析質譜儀做最後確認，才算完成煙
        毒檢驗的工作，現行衛生局對於尿液安非他命或嗎啡檢
        驗之方法，有免疫學分析法及ＴＯＸＩ－ＬＡＢ等，這
        些方法均屬於篩檢檢驗，確有偽陽性反應之可能，此為
        本院職務上所已知之事項。
    ４、惟參諸免疫學分析法及ＴＯＸＩ－ＬＡＢ兩者，對安非
        他命及嗎啡均會有偽陽性之可能，且其正確性因受濃度
        、偽陽性及偽陰性之影響，故並非百分之百正確（國立
        台灣大學醫學院附設醫院八十七年十月八日（八七）校
        附醫秘字第二二０一二號函參照），另法務部調查局八
        十五年九月二十六日八五發技（一）字第八五一一四九
        五二號函亦認單以免疫分析法檢驗尿液，有可能因交叉
        反應，而對服用幾種其他非煙毒或甲基安非他命藥物者
        之尿液產生偽陽性之結果，然若搭配薄層分析法，應可
        摒除絕大部分之偽陽性問題。至於使用氣相層析質譜儀
        分析法確認，則可完全排除偽陽性之干擾，從而，被告
        自白施用第一級毒品之犯行，經核其所親自排放之尿液
        ，經初驗及複驗確認後，呈嗎啡（施用第一級毒品後在
        體內之衍生物）陽性反應相符，業如前述，益見其自白
        確有證明力，應無疑義。
    ５、按海洛因係由嗎啡經化學合成而製得，經注射進入人體
        後，海洛因代謝而分解又生成嗎啡、可待因，因此施打
        海洛因後，由尿液檢驗結果即為嗎啡、可待因反應。是
        以，被告自白施打海洛因，而採尿化驗之結果呈現嗎啡
        陽性反應，核屬科學上合理之現象，益徵被告之自白非
        虛。綜上各情相互以參，被告之自白經核與事實相符，
        堪可採信，本件事證明確，被告連續施用第一級毒品海
        洛因之犯行，洵堪認定。
三、論罪科刑：
（一）、查海洛因為第一級毒品，毒品危害防制條例第二條第二
        項第一款定有明文。核被告乙○○所為，係犯毒品危害
        防制條例第十條第一項之施用第一級毒品罪。被告非法
        持有第一級毒品海洛因之低度行為，已分別為其施用之
        高度行為所吸收，不另論罪。被告先後多次施用第一級
        毒品之犯行，時間緊接，方法相同，所犯係構成要件相
        同之罪名，顯係基於概括犯意反覆為之，應依刑法第五
        十六條連續犯規定論以一罪，並加重其刑。
（二）、查被告乙○○前於八十六年間因違反肅清煙毒條例案件
        ，經臺灣高等法院臺南分院於八十六年七月二十九日以
        八十六年上訴字第一○一四號判決判處有期徒刑四年確
        定，於八十八年七月九日縮短刑期假釋付保護管束出監
        ，在假釋付保護管束期間內因違反保護管束應遵守事項
        情節重大，經撤銷假釋而執行殘刑二年一月八日，甫於
        九十二年十一月八日縮刑期滿執行完畢，有臺灣臺南地
        方法院檢察署刑案資料查註紀錄表及臺灣高等法院被告
        前案紀錄表在卷可參，其受有期徒刑之執行完畢後，於
        五年以內再犯本件有期徒刑以上之罪，為累犯，應依法
        遞加重其刑。
（三）、爰審酌被告乙○○有煙毒前科，有上開被告全國前案紀
        錄表可憑，素行不佳，且曾因施用毒品案件，經觀察勒
        戒及強制戒治，於戒治期滿後，邀獲寬典，經檢察官為
        不起訴處分，猶不思悔改，復再度施用毒品，顯然意志
        不堅，缺乏禁絕毒害之決心，耽溺於毒品而不能自拔，
        其施用毒品足以導致精神障礙、性格異常，甚至造成生
        命危險，戕害一己之身體健康，惟屬自殘性犯罪，對社
        會危害尚小，且犯罪後坦承犯行，態度良好等一切情狀
        ，量處如主文所示之刑，以資懲儆。
據上論斷，應依刑事訴訟法第二百七十三條之一第一項、第二百
九十九條第一項前段，毒品危害防制條例第十條第一項，刑法第
十一條前段、第五十六條、第四十七條，判決如主文。
本案經檢察官甲○○到庭執行職務
中　　華　　民　　國　　94　　年　　3　　月　　31 　　日
　　　　　　　　　      臺灣臺南地方法院刑事第十二庭
                                法　官　黃翰義
以上正本證明與原本無異。
如不服本判決，應於判決送達後10日內，向本院提出上訴狀。
  　　　　　　　　　　　　　    書記官　林憶梅
中　　華　　民　　國　　94　　年　　 3　　月　　31　　日
附錄本案論罪科刑法條全文：
毒品危害防制條例第10條
施用第 1 級毒品者，處六月以上五年以下有期徒刑。
施用第 2 級毒品者，處三年以下有期徒刑。
